【裁判字號】    88,易,1332
【裁判日期】    890114
【裁判案由】    竊盜等
【裁判全文】
台灣嘉義地方法院刑事判決                        八十八年度易字第一三三二號
    公  訴  人  台灣嘉義地方法院檢察署檢察官
    被      告  丙○○
    選任辯護人  賴坤志
右列被告因竊盜等案件，經檢察官提起公訴（八十八年度偵字第六九二四號），本院
判決如左：
    主  文
丙○○竊盜，處罰金肆仟元，如易服勞役，以佰元折算壹日。
    事  實
一、緣不詳姓名年籍之人於民國八十七年三月十九日，自嘉義林區大埔事業區一九七
    號國有林班地內，盜伐竊取牛樟木，該不詳姓名年籍之人為避免遭人查獲，乃將
    之鋸成數塊，並將其中一塊牛樟木角材（材積約○．一七立方公尺，價值約新台
    幣一萬零二百元）藏置於丙○○所有位於嘉義縣阿里山鄉○○村○○段十五號之
    保留地內以便伺機搬離，而仍屬該不詳姓名年籍之人管領支配之中，嗣於八十八
    年八月三十日，丙○○在上開保留地搭建工寮時發現該牛樟木角材，竟意圖為自
    己不法之所有，徒手竊取該牛樟木角材得手，並將之放置於前開工寮內供作桌子
    之使用，嗣於八十八年九月二日上午十一時許，經警於前開其所有保留地之工寮
    內當場查獲，因而偵知上情，並扣得牛樟木角材一塊。
二、案經嘉義縣警察局竹崎分局報請台灣嘉義地方法院檢察官偵查起訴。
    理  由
一、訊據被告丙○○固不否認有於前揭時間、地點，將置於其保留地上之牛樟木角材
    一塊推入工寮內供作桌子使用之事實，惟否認有何竊盜之行為，辯稱：伊認該牛
    樟木角材係他人所棄置，因此才推入工寮使用，而工寮係簡易型式，從外面即可
    看見該牛樟木角材，故其非竊盜。經查：扣案之牛樟木角材，乃係八十七年三月
    十九日，在嘉義林區大埔事業區一九七號國有林班地內遭人盜伐牛樟木之一部分
    ，而當時被盜伐之牛樟木共被切割成十餘塊角材，查獲當時留在現場之牛樟木角
    材共有十塊等情，業據證人即丁○○○○理處奮起湖工作站技術士甲○○於警訊
    時、偵查中以及本院調查時到庭證述無訛；次查：扣案之牛樟木角材一塊，係切
    割成二．八尺及一．五尺長方形條塊，材積達○‧一七平方公尺，是該牛樟木角
    材之體積非可謂小（警卷第八頁反面參見），且該牛樟木角材之價值達新台幣一
    萬零二百元，有領據在卷可按，則衡諸常情，該牛樟木角材切割成此應有其特殊
    之用途，顯非屬他人棄置之物甚明；再查：被告於警訊時供稱：「（問：該牛樟
    角材形狀如何？答：）牛樟角材切割成二．八尺及一．五尺長方形條塊，可能藏
    置的人要作某種用途使用。」（警卷第四頁參見）等語，而被告於警訊時，確實
    有陳述上開供詞，亦據證人即當日承辦之警察人員乙○○到庭證述明確（本院八
    十八年十二月二十九日訊問筆錄參見），是被告主觀上亦應認該牛樟木角材非屬
    他人丟棄之物，應勘認定；況且，該牛樟木角材係自嘉義林區大埔事業區一九七
    號國有林班地內遭人盜伐，而並非在被告所有之嘉義縣阿里山鄉○○村○○段十
    五號保留地內砍伐，而砍伐者長途搬運至被告之保留地，其顯非為棄置該牛樟木
    角材之意而為之亦明；綜上，被告所辯，委不足採，此外，復有中贓物領據、扣
    押書及現場照片四在卷可按，是本件事證已臻明確，被告犯行堪予認定。
二、按財產法益之犯罪被害人，並不限於所有權人，即占有人之占有被侵害時，該占
    有人亦為犯罪被害人，故占有中之財產被侵害，所有權人及占有人均得為直接被
    害人（最高法院二十六年鄂上字第二五五號刑事判例參照）；又刑法第三百二十
    條第一項之竊盜罪所保護之法益為持有權，而所謂之「持有」，乃係刑法所獨有
    之概念，意指事實上之支配監督關係，無論合法、非法持有，均不影響該支配管
    領力。次按刑法第三百二十條第一項所謂「他人之動產」，即凡他人事實上支配
    管領之動產均屬之，至其取得支配之原因，究係合法抑或非法，在所不問，故他
    人不法持有之動產，仍得充當本罪之客體（司法院三十一年第二三四八號解釋參
    照）。查本案上開角材係因不詳姓名者自國有林班地內將牛樟木盜伐後，嗣為避
    免遭查獲而鋸成數塊並將之藏放於被告所有之保留地內，再伺機搬離，故該盜伐
    者對於上開角材應仍有事實上之支配管領力，而為持有人，被告將上開角材搬運
    至其工寮內供作桌子使用，依前開說明，乃係侵害該盜伐者之持有權。是核被告
    所為，係依森林法第五十條之規定犯刑法第三百二十條第一項之竊盜罪。爰審酌
    被告之素行、犯罪之動機在於貪小便宜、手段、所竊財物價值不多、所生之危害
    未鉅及犯罪後坦認部分犯行等一切情狀，量處如主文所示之刑，並諭知易服勞役
    之折算標準。
三、據上論斷，應依刑事訴訟法第二百九十九條第一項前段，森林法第五十條，刑法
    第三百二十條第一項、第四十二條第二項，罰金罰鍰提高標準條例第一條前段、
    第二條，判決如主文。
本案經檢察官廖家陽到庭執行職務。
中      華      民      國    八十九    年      一      月     十四     日
                                  台灣嘉義地方法院刑事第二庭
                                          法  官  蘇  嘉  豐
右正本證明與原本無異。
如不服本判決，應於判決送達後十日內向本院提出上訴狀( 應附繕本 )。
中      華      民      國    八十九    年      一      月     十四     日
                                          書記官  陳  冠  學
刑法第三百二十條
意圖為自己或第三人不法之所有，而竊取他人之動產者，為竊盜罪，處五年以下有期
徒刑、拘役或五百元以下罰金。
意圖為自己或第三人不法利益，而竊佔他人之不動產者，依前項之規定處斷。
前二項之未遂犯罰之。


司法院資訊處製作；財團法人民間司法改革基金會備份。
